# 评估调账问题

提问人：4927129 时间：2023-05-08 09:19:02
请教陈版主，现有一法人企业拟收购一民企股权98%，聘请评估公司对拟转让股权的企业股权进行评估，评估增值100 万元，假设为房产和土地，请教陈版主拟转让股权的企业可以依据评估结果调账吗，若是对房产和土地单独评估，拟转让企业可以根据评估结果调账吗？

回答人：chenyiwei
因为收购股权比例只有98%，未到100%，因此被收购方不能按评估值进行账务调整。参考《讲解 2010 》P338对于被收购方自身报表处理的说明。

提问人：4927129 时间：2023-05-08 10:24:10
请教陈版主，之前看您关于评估调整解答，目前按评估值调账只有两种情况： 1 、全民所有制企业或者集体所有制企业改制为公司制企业； 2 、在非同一控制下企业合并中一次性被收购100%股权的被购买企业。现请教陈版主：1.在非同一控制下企业合并中一次性被收购100%股权的被购买企业的调整，是否仅为在合并报表按照公允价值调账，被收购企业单体不允许调账，还是合并和单体任选其一调账？2.以上 2 种情况调账是否可以重新建账，直接按照评估值建账，或者沿用老帐，根据将评估增值计入资本公积？3.另外日常过程发生的固定资产盘盈，假设没有入账依据，聘请评估所评估按照评估值入账，是否与上述说法有矛盾？麻烦赐教！

回答人：chenyiwei
1 、对于“在非同一控制下企业合并中一次性被收购100%股权的被购买企业的调整”，在准则正文和应用指南中没有提及，但在《讲解 2010 》P338中有提及：“非同一控制下的企业合并中，购买方通过企业合并取得被购买方 100 ％股权的，被购买方可以按照合并中确定的可辨认资产、负债的公允价值调整其账面价值。除此之外，其他情况下被购买方不应因企业合并改记有关资产、负债的账面价值。”。即此时允许（不是必须）被购买方个别报表层面的调账。
2 、重新建账和沿用旧账两种做法均可。
3 、固定资产盘盈属于前期差错，如果追溯调整不切实可行的，则依据当前（差错发现日）的重置完全价值估值入账是一种变通的更正方法。